【裁判字號】    97,訴,2548
【裁判日期】    971218
【裁判案由】    分配表異議之訴
【裁判全文】
臺灣板橋地方法院民事判決              97年度訴字第2548號
原      告  甲○○
被      告  中國信託商業銀行股份有限公司
法定代理人  丙○○
訴訟代理人  乙○○
上列當事人間請求分配表異議之訴事件，經本院於民國97年12月
4日言詞辯論終結，判決如下：
    主  文
原告之訴駁回。
訴訟費用由原告負擔。
    事實及理由
一、原告主張：債務人黃資雲於民國85年6 月間向被告銀行辦理
    房屋貸款新台幣（下同）516 萬元，並設定第一順位抵押權
    予被告銀行，截至違約為止，未繳房屋貸款餘額為0000000
    元。債務人黃資雲於94年7 月向原告借款200 萬元，並設定
    第二順位抵押權予原告，原告與黃資雲約定，往後如有新增
    貸款應取得原告同意。不料，黃資雲於94年9 月暗中向被告
    銀行再辦理100 萬元信用貸款，未償本息為833156元，此部
    分之信用貸款較原告之債權成立時間晚，且不為第一順位抵
    押權效力所及，本院竟將此債權優先分配予被告銀行，顯有
    錯誤，並損及原告第二順位抵押權，為此訴請：本院96年度
    執字第7404號債權人甲○○與債務人黃資雲間清償票款強制
    執行事件，於97年11月6 日所製作之分配表，其第8 欄第一
    順位抵押權被告銀行所分配之金額應更正為0000000 元，並
    將所減少之金額分配予原告。
二、被告則以：債務人黃資雲原為被告銀行之員工，於85年6 月
    15日與被告訂立最高限額抵押權516 萬元，嗣黃資雲因故離
    職，其已喪失員工貸款優惠資格，故黃資雲於94年6 月29日
    與被告就同一借款債務另簽406 萬元、80萬元借據各乙紙，
    復於94年11月24日向被告辦理信用卡簡易通信貸款18萬元，
    當初設定的是最高限額抵押權，抵押物擔保之範圍包括黃資
    雲對被告銀行現在及將來所負之一切債務，是分配表所列之
    債權，均為第一順位抵押權所擔保之範圍內等語置辯。並聲
    明：原告之訴駁回。
三、債權人或債務人對於分配表所載各債權人之債權或分配金額
    有不同意者，應於分配期日一日前，向執行法院提出書狀，
    聲明異議。前項書狀，應記載異議人所認原分配表之不當及
    應如何變更之聲明；異議未終結者，為異議之債權人或債務
    人，得向執行法院對為反對陳述之債權人或債務人提起分配
    表異議之訴。但異議人已依同一事由就有爭執之債權先行提
    起其他訴訟者，毋庸再行起訴，執行法院應依該確定判決實
    行分配。債務人對於有執行名義而參與分配之債權人為異議
    者，僅得以第14條規定之事由，提起分配表異議之訴，強制
    執行法第39、41條分別定有明文。本院96年度執字第7404號
    債權人甲○○與債務人黃資雲間清償票款強制執行事件，拍
    賣債務人黃資雲所有坐落台北縣新莊市○○段92地號及同段
    建號5790，所得價金訂於97年11月6 日實行分配，原告於97
    年10月16日具狀對分配表第8 欄第一順位抵押權被告銀行所
    分配之金額516 萬元聲明異議，被告銀行不同意更正，原告
    於97年11月13日起訴，於法並無不合，先予敘明。
四、按最高限額抵押權所擔保之債權，除訂約時已發生之債權外
    ，即將來發生之債權，在約定限額之範圍內，亦為抵押權效
    力所及，最高法院91年度台上字第814號判決參照。經查，
    ：債務人黃資雲於85年6 月15日，提供其所有坐落台北縣新
    莊市○○段92地號及同段建號5790設定最高限額抵押權516
    萬元予被告，向被告借款，嗣黃資雲因故離職，其已喪失員
    工貸款優惠資格，故黃資雲於94年6 月29日與被告就同一借
    款債務另簽406 萬元、80萬元借據各乙紙，復於94年11月24
    日向被告辦理信用卡簡易通信貸款18萬元，此業據被告提出
    他項權利證明書、抵押權設定契約書、信用卡簡易通信貸款
    申請書為證，自堪認定。復查，債務人黃資雲與被告所訂立
    之抵押權設定契約書有約定「本抵押物之擔保範圍包括債務
    人、連帶保證人及（或）抵押人（即義務人）對抵押權人（
    即債權人）中國信託商業銀行股份有限公司現在（包括過去
    所負現在尚未清償）及將來所負之債務、票據、保證、委任
    保證、代墊款、信用卡消費款、損害賠償暨其他一切債務之
    本金、利息、遲延利息、違約金、實行抵押權費用及抵押權
    人墊付擔保物之保險費與因債務不履行而發生之損害賠償」
    ，是債務人黃資雲向被告銀行所借之406 萬元、80萬元、18
    萬元，均在抵押權所擔保之範圍內，而上開借款債權所生之
    利息、違約金債權，連同本金債權，在未超過最高限額之範
    圍均有優先受償之效力。本院民事執行處就被告銀行所陳報
    之前揭未償本金、利息及違約金債權，在516 萬元之範圍優
    先分配予被告銀行，並無違誤。是原告請求將分配表第8 欄
    第一順位抵押權被告銀行所分配之金額更正為0000000 元，
    並將所減少之金額分配予原告，為無理由，應予駁回。
五、結論：原告之訴為無理由，依民事訴訟法第78條，判決如主
    文。
中    華    民    國    97    年    12    月    18    日
                  民事第三庭    法  官  陳映如
以上正本係照原本作成
如對本判決上訴，須於判決送達後20日內向本院提出上訴狀
中    華    民    國    97    年    12    月    19    日
                            書記官  李錦輝


司法院資訊處製作；財團法人民間司法改革基金會備份。
